最高法院刑事判決　　　　　　　　　 111年度台上字第1434號
上　訴　人　鄭宇騰


上列上訴人因公共危險案件，不服臺灣高等法院中華民國110 年
10月26日第二審判決（110年度交上訴字第137號，起訴案號：臺
灣桃園地方檢察署109 年度偵字第1754號），提起上訴，本院判
決如下：
    主  文
上訴駁回。
    理  由
一、按刑事訴訟法第377 條規定，上訴於第三審法院，非以判決
    違背法令為理由，不得為之。是提起第三審上訴，應以原判
    決違背法令為理由，係屬法定要件。如果上訴理由書狀並未
    依據卷內訴訟資料，具體指摘原判決不適用何種法則或如何
    適用不當，或所指摘原判決違法情事，顯與法律規定得為第
    三審上訴理由之違法情形，不相適合時，均應認其上訴為違
    背法律上之程式，予以駁回。
二、本件原審審理結果，認定上訴人鄭宇騰有原判決引用第一審
    判決事實欄所記載無駕駛執照且酒後駕駛自用小客車，致人
    傷害而逃逸之犯罪事實，因而維持第一審關於比較新舊法後
    ，依裁判時法論處上訴人駕駛動力交通工具發生交通事故，
    致人受傷而逃逸罪刑（累犯）部分之判決，駁回其此部分在
    第二審之上訴，已詳述調查、取捨證據之結果，及認定犯罪
    事實之心證理由。
三、上訴意旨略稱：
  ㈠上訴人於第一審雖辯稱其不知有撞到人，然於原審已坦承肇
    事逃逸，雖稱感覺有撞到東西可能，但不是很確定等語，亦
    屬坦承有間接故意。惟原判決理由欄仍說明上訴人抗辯不知
    有撞到人云云，顯未採上訴人於原審認罪之答辯，逕採上訴
    人更易前之無罪答辯，與卷證不符，有理由矛盾及不備之違
    法。
  ㈡上訴人於原審已主張，參酌告訴人蘇成忠受傷後自行報警就
    醫，診斷證明書載明經檢查及診治後於同日出院，建議宜休
    養及門診複診等情，足證告訴人傷勢非重且非無自救力，又
    事發地點鄰近超商、消防隊，告訴人並非陷於人煙罕至難以
    救助之境，不應論上訴人以累犯，並應依刑法第59條酌減其
    刑。詎原審未詳加說明何以不採上開主張，逕論以累犯，且
    不依刑法第59條酌減其刑，有理由不備之違法。
  ㈢上訴人之雙親及2 名胞弟收入不穩定，係由上訴人供養雙親
    ，原判決卻稱上訴人之家庭顯無陷入困境等情，與卷證不符
    ，又未詳加調查而未適用刑法第59條酌減其刑，其採證違法
    ，並有不適用法則及調查職責未盡之違法。
四、經查：
  ㈠證據之取捨與證據之證明力如何，均屬事實審法院得自由裁
    量、判斷之職權，苟其裁量、判斷，並不悖乎經驗法則或論
    理法則，且已於判決內論敘其何以作此判斷之心證理由者，
    即無違法可言。原判決依憑上訴人於原審之自白，並援引第
    一審判決記載之證據：證人即告訴人蘇成忠之證詞，道路交
    通事故現場圖、道路交通事故調查表㈠、㈡、現場暨行車記
    錄器翻拍照片、診斷證明書、勘驗筆錄等證據資料，綜合判
    斷，因而認定上訴人確有上揭駕駛動力交通工具發生交通事
    故，致人受傷而逃逸罪行，已敘明其取捨證據及認定事實之
    心證理由。所為論斷，係合乎推理之邏輯規則，尚非原審主
    觀之推測，揆之上開說明，自不能指為違法。上訴意旨無視
    於原判決此部分之論述，仍執上訴人於原審已認罪，原判決
    卻引用其於第一審之無罪答辯，與卷證不符云云，指摘原判
    決違法，顯非依據卷證而為指摘，自與法律所規定得上訴第
    三審之理由不相適合。
  ㈡關於刑法第47條第1 項累犯加重本刑之規定，依司法院釋字
    第775 號解釋意旨，尚不生違反憲法一行為不二罰原則之問
    題。惟其不分情節，基於累犯者有其特別惡性及對刑罰反應
    力薄弱等立法理由，一律加重最低本刑，於不符合刑法第59
    條所定要件之情形下，致生行為人所受之刑罰超過其所應負
    擔罪責之個案，其人身自由因此遭受過苛之侵害部分，對人
    民受憲法第8 條保障之人身自由所為限制，不符憲法罪刑相
    當原則，且牴觸憲法第23條比例原則。於此範圍內，在有關
    機關依該解釋意旨修正刑法第47條前，為避免發生上述罪刑
    不相當之情形，法院就該個案應依該解釋意旨，裁量是否加
    重最低本刑。而細繹前開解釋意旨，祗在法院認為依個案情
    節應量處最低法定刑，否則若再依累犯規定加重其刑，則有
    違罪刑相當原則，又無法適用刑法第59條酌量減輕其刑規定
    之情形，法院始應依該解釋意旨裁量不予加重最低本刑，而
    宣告最低法定刑，並非謂法院絕對不得依累犯規定加重其刑
    。原判決已說明上訴人前有酒駕前科，參酌司法院釋字第77
    5 號解釋意旨，如何應論以累犯之理由及依據，經核於法並
    無不合，上訴意旨猶任指為違法，亦非合法上訴第三審之理
    由。
  ㈢事實審法院得本於職權裁量之事項，綜合其他證據已可為事
    實之判斷者，非可認係應於審判期日調查之證據而未予調查
    之違法。原判決綜合上開證據，已足認定上訴人酒駕肇事逃
    逸之犯行，且上訴人於原審審理時就量刑辯論，已陳明其父
    母打零工、大弟在餐廳工作、小弟在機車店上班、其收入較
    多約新臺幣4 萬多元之家庭經濟狀況等量刑因子，原判決復
    引用告訴人傳予上訴人關於已賠償金額之簡訊截圖及第一審
    判決理由，說明如何審酌上訴人之家庭經濟狀況及和解情形
    ，資為量刑之依據，則原審未另就上訴人之家庭經濟狀況，
    再為無益之調查，並非調查職責未盡。
  ㈣刑法第59條酌量減輕其刑，必其犯罪情狀在客觀上顯可憫恕
    ，方有其適用。原判決已說明上訴人酒後駕車經吊銷駕照，
    猶酒駕肇事致人受傷而逃逸，對交通安全危害甚大，於客觀
    上實不足以引起一般同情，自不符合刑法第59條規定酌減其
    刑之宗旨，是原審未依該規定減輕其刑，尤無違法可言。上
    訴意旨任憑己意，漫詞指摘原判決未依刑法第59條規定酌減
    其刑為違法云云，同非合法之第三審上訴理由。
五、其餘之上訴意旨，徒就原審採證認事之職權行使，及原判決
    已明白論斷之事項，暨與原判決本旨無關之問題，仍持己見
    漫為指摘，並為單純事實之爭執，難認已符合首揭法定之第
    三審上訴要件。綜上，本件上訴違背法律上之程式，應予駁
    回。
據上論結，應依刑事訴訟法第395條前段，判決如主文。
中    華    民    國   111    年    3     月    24    日
                  刑事第三庭審判長法  官  徐  昌  錦  
                                  法  官  林  恆  吉  
                                  法  官  林  海  祥  
                                  法  官  江  翠  萍  
                                  法  官  周  政  達  
本件正本證明與原本無異
                                  書記官
中    華    民    國   111    年    3     月    30    日